【裁判字號】    95,簡上,435
【裁判日期】    950731
【裁判案由】    竊盜
【裁判全文】
臺灣高雄地方法院刑事判決             95年度簡上字第435號
上  訴  人  臺灣高雄地方法院檢察署檢察官
被      告  壬○○
上列上訴人因被告竊盜案件，不服本院高雄簡易庭中華民國94年
12月12日94年度簡字第7053號第一審刑事簡易判決（聲請簡易判
決處刑案號：94年度偵字第25130 號），提起上訴，並移送併辦
（95年度偵字第1590號、第3484號），本院管轄之第二審合議庭
依通常程序並改依簡式審判程序為第一審之審理，而判決如下：
    主  文
原判決撤銷。
壬○○連續於夜間侵入有人居住之建築物竊盜，處有期徒刑拾月
。
    事  實
一、壬○○因染上毒癮，缺錢購買毒品，乃意圖為自己不法之所
    有，基於概括之犯意，連續於附表所示時間、地點，為附表
    所示之竊盜行為，嗣為警查獲。
二、案經高雄縣政府警察局鳳山分局報告臺灣高雄地方法院檢察
    署檢察官偵查聲請以簡易判決處刑，以及高雄市政府警察局
    移送暨高雄市政府警察局苓雅分局報告臺灣高雄地方法院檢
    察署檢察官偵查併辦。
    理  由
一、本件被告壬○○所犯係刑法第320 條第1 項普通竊盜罪及第
    321 條第1 項第1 款加重竊盜罪，其法定刑係死刑、無期徒
    刑、最輕本刑為3 年以上有期徒刑以外之罪，被告於準備程
    序進行中就被訴事實為有罪之陳述，嗣經審判長告知簡式審
    判程序之旨，並聽取被告與檢察官之意見後，本院認無不得
    或不宜改依簡式審判程序進行之情事，爰依刑事訴訟法第27
    3 條之1 第1 項，裁定本件改依簡式審判程序審理，合先敘
    明。
二、訊據被告壬○○對於如附表所示9 次竊盜犯行均供承不諱，
    且各次犯行依序分別有下列事證可資佐證：（一）證人即被
    害人乙○○於警詢之陳述、證人即阮綜合醫院警衛人員羅蔭
    傑於警詢之陳述、證人高明義於警詢之陳述、醫院監視錄影
    翻拍相片、通聯調閱查詢單、瀛昇企業行買賣契約書；（二
    ）證人即被害人丙○○於警詢之陳述、證人高明義於警詢之
    陳述、通聯調閱查詢單、瀛昇企業行買賣契約書；（三）證
    人即被害人癸○○於警詢之陳述、證人高明義於警詢之陳述
    、通聯調閱查詢單、瀛昇企業行買賣契約書；（四）證人即
    被害人庚○○於警詢之陳述、證人高明義於警詢之陳述、通
    聯調閱查詢單、瀛昇企業行買賣契約書；（五）證人即被害
    人戊○○於警詢之陳述、證人即目擊之路人沈金相於警詢之
    陳述、相片；（六）證人即被害人辛○○於警詢之陳述、證
    人高明義於警詢之陳述、通聯調閱查詢單、瀛昇企業行買賣
    契約書；（七）證人即被害人丁○○於警詢之陳述、證人高
    明義於警詢之陳述、通聯調閱查詢單、瀛昇企業行買賣契約
    書；（八）證人即被害人甲○○於警詢之陳述、證人高明義
    於警詢之陳述、通聯調閱查詢單、瀛昇企業行買賣契約書；
    （九）證人即被害人己○○於警詢之陳述、證人江美鳳於警
    詢之陳述、贓物認領保管單。上開事證足徵被告之自白與事
    實相符，堪予採信。本件事證明確，被告犯行應堪認定。
三、按行為後法律有變更者，適用行為時之法律，但行為後之法
    律有利於行為人者，適用最有利於行為人之法律，刑法第2
    條第1 項定有明文。本件被告行為後，95年7 月1 日施行之
    新刑法，業已刪除第56條關於連續犯之規定，此刪除雖非犯
    罪構成要件之變更，但已影響行為人刑罰之法律效果，自屬
    法律有變更，而被告於舊法時期所為數次竊盜犯行，如依修
    正前之連續犯規定論以一罪，僅得加重其刑至二分之一，倘
    依新法則均應數罪分別論斷而併罰，其刑度較依連續犯規定
    論以一罪之結果為重，是以舊法對被告較有利，經綜合比較
    結果，適用舊法既對於被告較為有利，自應依刑法第2 條第
    1 項前段規定適用舊法。核被告所為如附表編號1 之行為，
    係犯刑法第321 條第1 項第1 款之加重竊盜罪，至附表編號
    2 至9 之行為，則係犯刑法第320 條第1 項之普通竊盜罪。
    被告先後9 次竊盜犯行之時間緊接，所犯構成要件相同，顯
    係基於概括犯意而為，應依刑法修正前第56條連續犯規定論
    以一加重竊盜罪，並加重其刑。檢察官移送併辦部分（即附
    表編號1 至4 及編號6 至9 部分）與已起訴部分，具有裁判
    上一罪之連續犯關係，為起訴效力所及，本院應併予審究。
    原審認事用法固非無見，然未及就檢察官移送併辦部分予以
    審酌，檢察官執此提起上訴，為有理由，本院應予撤銷改判
    。茲審酌被告正值青壯之年，不思以正途獲取財物，率爾連
    續數次行竊他人財物，侵害他人之財產權，實有非是，且其
    前因竊盜案件，經臺灣高雄地方法院檢察署檢察官於92年12
    月30日以92年度偵字第23843 號為職權不起訴處分在案，此
    有臺灣高等法院被告前案紀錄表附卷可稽，詎猶不知悔改，
    然念其於犯後尚能供承犯行，態度良好，且所竊得財物大部
    分為手機，價值尚非甚鉅，以及其犯罪之手段、所生損害等
    一切情狀，量處如主文所示之刑，以資懲儆。至檢察官併辦
    意旨對被告具體求處有期徒刑1 年6 月，則尚屬過重，附此
    敘明。
四、檢察官併辦意旨另請求對被告宣告強制工作一節，按保安處
    分係對受處分人將來之危險性所為含有社會隔離、拘束身體
    自由性質之處置，以達教化與治療之目的，乃為刑罰之補充
    制度，本諸法治國家保障人權之原理及刑法之保護作用，其
    法律規定之內容，應受比例原則之規範，使保安處分之宣告
    ，與行為人所為行為之嚴重性、行為人所表現之危險性以及
    對於行為人未來行為之期待性相當，而保安處分中之強制工
    作，旨在對嚴重職業性犯罪及欠缺正確工作觀念或無正常工
    作因而犯罪者，強制其從事勞動，以學習一技之長及正確之
    謀生觀念，使其日後重返社會，能適應社會生活，此觀修正
    前之刑法第90條第1 項及竊盜犯贓物犯保安處分條例第3 條
    第1 項規定，均係本此意旨而制定，而由法院視行為人之危
    險性格，決定應否交付強制工作，以達特別預防之目的，修
    正後之該等規定雖刪除關於常業犯宣告強制工作之規定，其
    餘情形仍應本諸比例原則以審酌是否有宣告強制工作之必要
    （另參照司法院大法官釋字第471 號解釋意旨）。本件被告
    所涉竊盜犯行計有9 次，次數固非鮮少，然觀諸卷附臺灣高
    等法院被告前案紀錄表，被告於本件竊盜犯行之前，僅有一
    次竊盜前科，經臺灣高雄地方法院檢察署檢察官於92年12月
    30日以92年度偵字第23843 號為職權不起訴處分在案，已難
    認有慣常性，且其所涉竊案均係1 人或2 人所為，尚非有計
    畫之竊盜集團，又其自稱係因需錢購買毒品而行竊等語，此
    核與其於94、95年間涉有數件施用毒品犯嫌之前科紀錄亦相
    符合，可見被告所述尚非無稽，被告既因一時染患毒癮而蹈
    陷法網，尚難認其有犯罪之習慣或以犯罪為常業，本院依其
    犯罪情節，認刑罰之宣告已足收矯治之效，尚無併予宣告保
    安處分之必要。
五、末按檢察官聲請以簡易判決處刑之案件，法院於審理後，認
    被告所犯之罪不合刑事訴訟法第449 條所定得以簡易判決處
    刑之案件者，應適用通常程序審判之，該法第452 條及第45
    1 條之1 第4 項但書第1 款已有明定。本件被告經本院判處
    有期徒刑10月，其刑度已不得易科罰金，且未諭知緩刑之宣
    告，經核非屬第449 條所定得以簡易判決處刑之情形，自應
    依刑事訴訟法第455 條之1 第3 項準用同法第369 條第1 項
    前段及法院辦理刑事訴訟簡易程序案件應行注意事項第14點
    規定，將原判決撤銷，逕依第一審通常程序為第一審之判決
    ，附此敘明。
據上論斷，應依刑事訴訟法第455 條之1 第1 項、第3 項、第36
9 條第1 項前段、第364 條、第273 條之1 第1 項、第299 條第
1 項前段，刑法第2 條第1 項前段、修正前第56條、第321 條第
1 項第3 款，判決如主文。
本案經檢察官黃碧玉到庭執行職務。
中    華    民    國    95    年    7     月    31    日
                  鳳山刑事第二庭審判長法  官 邱明弘
                                      法  官 李嘉益
                                      法  官 譚德周
以上正本證明與原本無異。
如不服本判決，應於收受送達後10日內向本院提出上訴書狀。
中    華    民    國    95    年    7     月    31    日
                                     書記官  廖美玲
附錄法條：刑法第321 條第1 項第3 款
中華民國刑法第321條
（加重竊盜罪）
犯竊盜罪而有左列情形之一者，處 6 月以上、 5 年以下有期徒
刑：
一  於夜間侵入住宅或有人居住之建築物、船艦或隱匿其內而犯
之者。
二  毀越門扇、牆垣或其他安全設備而犯之者。
三  攜帶兇器而犯之者。
四  結夥三人以上而犯之者。
五  乘火災、水災或其他災害之際而犯之者。
六  在車站或埠頭而犯之者。
前項之未遂犯罰之。
附  表：
┌──┬───┬─────┬─────┬───┬─────┬─────────┐
│編號│行為人│  時  間  │  地  點  │被害人│竊得財物  │   竊 盜 手 法    │
├──┼───┼─────┼─────┼───┼─────┼─────────┤
│ 1  │壬○○│民國94年5 │高雄巿苓雅│乙○○│手機1 支  │趁住院就醫之乙○○│
│    │      │月8 日凌晨│區○○○路│      │          │睡覺之際侵入病房內│
│    │      │4 時40分許│162 號阮綜│      │          │徒手竊取該手機得手│
│    │      │夜間      │合醫院557 │      │          │，再於同日轉賣予瀛│
│    │      │          │病房有人居│      │          │昇企業行負責人高明│
│    │      │          │住之建築物│      │          │義（另案偵辦），嗣│
│    │      │          │          │      │          │經警循線查獲。    │
├──┼───┼─────┼─────┼───┼─────┼─────────┤
│ 2  │壬○○│94年5 月初│高雄巿新興│丙○○│手機1 支  │趁丙○○將自小客車│
│    │      │某日晚間11│區○○路與│      │          │停放該處下車而車門│
│    │      │時許      │忠孝路附近│      │          │未上鎖之際，徒手打│
│    │      │          │某卡拉OK店│      │          │開車門竊取丙○○置│
│    │      │          │外        │      │          │於車內之手機得手，│
│    │      │          │          │      │          │再於94年5 月8 日轉│
│    │      │          │          │      │          │賣予瀛昇企業行負責│
│    │      │          │          │      │          │人高明義，嗣經警循│
│    │      │          │          │      │          │線查獲。          │
├──┼───┼─────┼─────┼───┼─────┼─────────┤
│ 3  │壬○○│94年4 月23│高雄巿三民│癸○○│手機1 支  │侵入癸○○住處（侵│
│    │      │日至5 月23│區○○路20│      │          │入住居部分未據告訴│
│    │      │日間之某  │4 巷27號鄭│      │          │）徒手竊取癸○○置│
│    │      │日日間    │春風住處  │      │          │於客廳之手機得手，│
│    │      │          │          │      │          │再於94年5 月23日轉│
│    │      │          │          │      │          │賣予瀛昇企業行負責│
│    │      │          │          │      │          │人高明義，嗣經警循│
│    │      │          │          │      │          │線查獲。          │
├──┼───┼─────┼─────┼───┼─────┼─────────┤
│ 4  │壬○○│94年9月初 │高雄巿三民│庚○○│手機1 支  │趁庚○○將自小客車│
│    │      │某日中午  │區○○街與│      │          │停放該處下車而車門│
│    │      │          │熱河街附近│      │          │未上鎖之際，徒手開│
│    │      │          │某超商旁  │      │          │啟車門竊取庚○○置│
│    │      │          │          │      │          │於車內之手機得手，│
│    │      │          │          │      │          │再於94年9 月2 日轉│
│    │      │          │          │      │          │賣予瀛昇企業行負責│
│    │      │          │          │      │          │人高明義，嗣經警循│
│    │      │          │          │      │          │線查獲。          │
├──┼───┼─────┼─────┼───┼─────┼─────────┤
│ 5  │壬○○│94年9 月5 │高雄縣鳳山│戊○○│新臺幣1,50│由壬○○騎乘其配偶│
│    │、楊芳│日下午4 時│市○○路22│      │0 元      │即不知情之吳佳齡之│
│    │昌（另│55分許    │2號前     │      │          │車號YFU-51號機車搭│
│    │案審理│          │          │      │          │載楊芳昌行經該處，│
│    │）基於│          │          │      │          │趁戊○○停放車號ZI│
│    │共同之│          │          │      │          │-7786 號自小客車下│
│    │犯意聯│          │          │      │          │車而車門未上鎖之際│
│    │絡    │          │          │      │          │，由楊芳昌徒手開啟│
│    │      │          │          │      │          │車門竊取車內戊○○│
│    │      │          │          │      │          │之現金新臺幣1,500 │
│    │      │          │          │      │          │元，壬○○則在外把│
│    │      │          │          │      │          │風，得手後欲離去時│
│    │      │          │          │      │          │旋為戊○○發現報警│
│    │      │          │          │      │          │查獲。            │
├──┼───┼─────┼─────┼───┼─────┼─────────┤
│ 6  │壬○○│94年9 月中│高雄巿三民│辛○○│手機1 支  │趁辛○○將自小貨車│
│    │      │旬某日上午│區○○路與│      │          │停放該處下車而車門│
│    │      │7時許     │北平街口某│      │          │未上鎖之際，徒手開│
│    │      │          │早餐店旁  │      │          │啟車門竊取辛○○置│
│    │      │          │          │      │          │於車內之手機得手，│
│    │      │          │          │      │          │再於94年9 月15日轉│
│    │      │          │          │      │          │賣予瀛昇企業行負責│
│    │      │          │          │      │          │人高明義，嗣經警循│
│    │      │          │          │      │          │線查獲。          │
├──┼───┼─────┼─────┼───┼─────┼─────────┤
│ 7  │壬○○│94年9 月中│高雄巿三民│丁○○│手機1 支  │趁丁○○將自小貨車│
│    │      │旬某日上午│區○○○路│      │          │停放該處下車而車門│
│    │      │10時許    │2 號順發3 │      │          │未上鎖之際，徒手開│
│    │      │          │C 電腦店旁│      │          │啟車門竊取丁○○置│
│    │      │          │          │      │          │於車內之手機，再於│
│    │      │          │          │      │          │94年9 月23日轉賣予│
│    │      │          │          │      │          │瀛昇企業行負責人高│
│    │      │          │          │      │          │明義，嗣經警循線查│
│    │      │          │          │      │          │獲。              │
├──┼───┼─────┼─────┼───┼─────┼─────────┤
│ 8  │壬○○│94年9月26 │高雄巿新興│甲○○│手機1 支  │趁甲○○上場打球而│
│    │      │日上午8 、│區○○路與│      │          │將手機置於場外之際│
│    │      │9 時許    │八德路附近│      │          │，徒手竊取該手機得│
│    │      │          │籃球場內  │      │          │手，再於94年9 月27│
│    │      │          │          │      │          │日轉賣予瀛昇企業行│
│    │      │          │          │      │          │負責人高明義，嗣經│
│    │      │          │          │      │          │警循線查獲。      │
├──┼───┼─────┼─────┼───┼─────┼─────────┤
│ 9  │壬○○│94年12月7 │高雄市苓雅│己○○│手機1 支及│壬○○騎乘其配偶即│
│    │      │日中午12時│區○○○路│      │皮包1 個（│不知情之吳佳齡之車│
│    │      │50分許    │258號前   │      │內有身分證│號YXY-919 號機車行│
│    │      │          │          │      │、汽車駕照│經該處，趁己○○將│
│    │      │          │          │      │、機車駕照│車號ZP-039號自小客│
│    │      │          │          │      │、印章、新│車停放該處車門未上│
│    │      │          │          │      │臺幣16,000│鎖之際，徒手開啟車│
│    │      │          │          │      │元、人民幣│門竊取車內己○○之│
│    │      │          │          │      │200 元、信│手機及皮包得手，並│
│    │      │          │          │      │用卡7 張等│於94年12月7 日下午│
│    │      │          │          │      │財物）    │2 、3 時許將手機轉│
│    │      │          │          │      │          │賣予高雄縣鳳山市海│
│    │      │          │          │      │          │洋一路73號非常通訊│
│    │      │          │          │      │          │行負責人江美鳳（另│
│    │      │          │          │      │          │案偵辦），嗣經警循│
│    │      │          │          │      │          │線查獲。          │
└──┴───┴─────┴─────┴───┴─────┴─────────┘


司法院資訊處製作；財團法人民間司法改革基金會備份。
